【裁判字號】    90,自,19
【裁判日期】    901019
【裁判案由】    背信
【裁判全文】
台灣新竹地方法院刑事判決                              九十年度自字第一九號
    自  訴  人  丙○○
    自訴代理人  路春鴻律師
                陳詩文律師
    被      告  甲○○
    選任辯護人  江東原律師
                郭承昌律師
右列被告因背信案件，經自訴人提起自訴，本院判決如左︰
    主  文
甲○○無罪。
    理  由
一、自訴意旨略以，緣坐落於新竹縣芎林鄉路○○段第九六之一一號土地（以下簡稱
    系爭土地）為自訴人所有。除家族祖厝坐落之部分土地保留外，於民國七十六年
    十二月十二日將系爭土地出售予被告甲○○。因該土地為農地，基於法令之限制
    不能分割，故雙方約定將未出售之祖厝坐落部分土地一併移轉登記於甲○○名下
    ，並於買賣契約內記載保留面積約三百坪不賣，而實際面積以實際測量分割坪數
    為準。嗣經測得自訴人祖厝坐落之面積為零點九一公頃。然被告卻於八十四年三
    月十五日，將系爭土地出售予案外人乙○○時，僅在契約內記載保留自訴人祖厝
    部分土地零點零七二六公頃，其餘均出售予乙○○，因認被告涉犯背信罪嫌。
二、按刑法第三百四十二條之背信罪，需以為他人處理事務為前提，所謂他人云者，
    係指受他人委任，而為其處理事務而言，最高法院四十九年台上字第一五三○號
    著有判例可參。
三、經查，被告與自訴人間買賣土地時，因法令限制農地不得分割，因而自訴人未出
    賣之部分之所有權無法單獨分離，自訴人為履行買賣契約移轉所有權之義務，因
    而將系爭土地所有權全部移轉被告，而僅保留一附條件之請求權，即得請求被告
    在將來土地得以分割時，將自訴人祖厝所坐落之土地部分，單獨分割成一獨立所
    有權，移轉登記於自訴人名下之事實，為自訴人與被告所不爭執，並有雙方之買
    賣契約在卷可參。雖因上開契約之拘束力，被告負有在條件成就（土地得分割之
    時）時，將自訴人祖厝所坐落土地單獨分割，並移轉登記該土地所有權予自訴人
    之義務。然此為雙方為達成買賣土地所為一便宜措施，自訴人顯無委任被告處理
    事務之意思，被告亦無受委任為自訴人處理事務之意思。縱然被告負有分割、移
    轉土地之責，但其移轉、分割係為履行其自身之契約責任，並非為自訴人處理事
    務。故被告既未受委任處理自訴人之事務，自與背信罪之構成要件有間，尚難以
    背信罪嫌相繩。雖自訴人認被告出售系爭土地予第三人，自行測量祖厝面積，被
    告與第三人約定保留之坪數與其認定之坪數不同，而認受有損害云云。但自訴人
    祖厝坐落土地之實際面積經實測後應可確定，爭執不大，二方之問題顯在每次測
    量時，二方均未同時到場。而被告於本院審理時當庭亦同意協同自訴人聲請地政
    事務所人員就自訴人祖厝坐落面積進行實測，並協商案外人彭慶隆為分割、移轉
    所有權之進行。被告苟能將自訴人祖厝所坐落土地實測面積分割移轉自訴人，則
    自訴人是否受有損害尚難認定。縱自訴人因此確而受有損害，然此亦應為債務不
    履行之民事糾葛，自訴人之損害應循民事訴訟救濟，仍與刑法之背信罪無涉。
    綜上被告之行為與背信罪之構成要件未合，並未構成背信罪，應諭知被告無罪。
據上論斷，應依刑事訴訟法第三百四十三條、第三百零一條第一項判決如主文。
中      華      民      國    九十      年      十      月     十九     日
                      台灣新竹地方法院刑事第二庭
                            法  官    黃  珮  禎
右正本證明與原本無異。
如不服本判決，應於判決送達後十日內向本院提出上訴狀( 應附繕本 )，上訴於
臺灣高等法院。
                            書記官    汪  淑  菁
中      華      民      國    九十      年      十      月     十九     日


司法院資訊處製作；財團法人民間司法改革基金會備份。
